臺灣臺南地方法院刑事判決　　　　　　　95年度訴字第1696號
公　訴　人　臺灣臺南地方法院檢察署檢察官
被　　　告　甲○○
指定辯護人　本院公設辯護人乙○○
上列被告因公共危險案件，經檢察官提起公訴（九十五年度偵字
第一０三０二號），本院判決如下：
    主  文
甲○○以加害生命、身體、財產之事，恐嚇他人致生危害於安全
，處有期徒刑肆月，如易科罰金，以銀元參佰元即新台幣玖佰元
折算壹日。扣案保特瓶壹罐、打火機壹只均沒收之。
    事  實
一、甲○○前因其友丙○○積欠其款項未還，遂於民國九十五年
    六月二十四日二十二時五十分許至丙○○位於台南縣新市鄉
    ○○村○○街一巷六號住宅處，向丙○○索還借款。雙方一
    言不合，甲○○竟基於以加害生命、身體、財產之事，恐嚇
    他人之故意，先以其所有，內裝汽油之保特瓶一罐，朝丙○
    ○身上及其前揭住處大門處潑灑汽油，致使丙○○雙眼、左
    半身及其住處大門均遭汽油淋及，並因而致丙○○受有雙眼
    結膜炎之傷害（傷害部分業據撤回告訴）。丙○○見狀，旋
    返身進入屋內以避甲○○，甲○○復接續前開恐嚇之犯意，
    持其所有之打火機一只，作勢欲點燃屋內汽油，並向丙○○
    恫稱：「要與你同歸於盡，叫何人來都沒用」等欲加害生命
    、身體、財產之惡害通知，恐嚇丙○○，使丙○○心生畏懼
    ，致生危害於安全。嗣經丙○○報警後，經警至現場查緝，
    並當場扣得甲○○所有，且供其犯罪所用之保特瓶一罐、打
    火機一只等物。
二、案經台南縣警察局善化分局報告台灣台南地方法院檢察署檢
    察官偵查起訴。
    理  由
壹、程序部分：按被告以外之人於審判外之言詞或書面陳述，除
    法律有規定者外，不得作為證據，刑事訴訟法第一百五十九
    條第一項定有明文，查證人即告訴人丙○○於警詢之證述，
    係被告以外之人於審判外之陳述，且被告甲○○不同意作為
    證據，原則上不得作為認定被告甲○○犯罪之證據資料。另
    檢察官亦未證明前開證人於警詢中之陳述具有刑事訴訟法第
    一百五十九條之二所示「具有較可信之特別情況，且為證明
    犯罪事實存否所必要」之回復證據能力之外部情況要件，是
    前揭證人於警詢之證述，應不得採為本案證據。
貳、實體部分：
甲、有罪部分：
一、訊據被告甲○○於本院審理時固坦承曾對告訴人丙○○潑灑
    汽油，並口出欲與之同歸於盡等言語，惟辯稱：僅是一時氣
    話云云。
二、經查：
  (一)被告甲○○於九十五年六月二十四日二十二時五十分許至告
    訴人丙○○位於台南縣新市鄉○○村○○街一巷六號住宅處
    ，與告訴人丙○○發生衝突後，以其所有，內裝汽油之保特
    瓶一罐，朝丙○○身上及其前揭住處大門處潑灑汽油，並於
    告訴人丙○○返身進入屋內時，復持其所有之打火機一只，
    作勢欲點燃，並向告訴人丙○○稱：「要和其同歸於盡，叫
    何人來都沒用」等情，業據被告甲○○於警詢及偵審中迭次
    坦承在卷，核與告訴人丙○○於本院審理時，以證人身分具
    結後證述當日情節大致相符，並有被告甲○○當日所持之保
    特瓶一罐、打火機一只在案可參，此部分事實應堪認定。
  (二)按汽油係極易燃燒之物體，若潑灑於人體或建築物，進而點
    燃，將對人之生命、身體及建築物構成極大之傷害與破壞，
    此乃眾所周知之事。查被告甲○○於前揭時地，對告訴人丙
    ○○之身體及住處潑灑汽油，且取出打火機作勢欲點燃，甚
    而揚言同歸於盡等言語，依據被告甲○○身為成年人，具有
    一定之社會經驗及知識之情狀，當無不知此舉已屬威脅告訴
    人丙○○之生命、身體、財產之惡害行為，已足以使告訴人
    丙○○心生畏懼之程度。從而，被告甲○○前開舉止，應已
    該當於刑法第三百零五條恐嚇罪之構成要件。被告甲○○辯
    稱：僅是一時氣話云云，當無可採。
  (三)綜此，被告甲○○恐嚇犯行明確，堪以認定，應依法論科。
二、核被告甲○○所為係犯刑法第三百零五條之恐嚇罪。被告基
    於同一恐嚇犯意，於密接之時間、地點，接續以潑灑汽油、
    手持打火機及出言恫嚇等方式恐嚇告訴人丙○○，應屬接續
    犯，而僅為單一之恐嚇犯行。公訴意旨雖認被告甲○○所為
    係犯刑法第一百七十三條第三項、第一項之放火燒燬現供人
    使用住宅未遂罪嫌等語。惟按刑法之放火燒燬現供人使用住
    宅未遂罪之成立，需行為人於主觀上具有放火燒燬他人住宅
    之故意為要件，倘行為人於主觀構成要件上，並無放火燒燬
    他人住宅之故意，則其所為自無該當於刑法放火燒燬現供人
    使用住宅未遂罪之餘地。另行為人主觀上是否具有放火之故
    意，此乃行為人內心想法，若非行為人自陳，外人無從窺知
    ，通常僅能由行為者行為動機、原因、所為之舉止、身旁之
    環境等形諸於外之客觀行為及行為當時相關情狀，綜合而為
    認定。查被告甲○○於前揭時地雖有朝向告訴人丙○○之身
    體及其住處潑灑汽油之行為，且亦有取出打火機作勢點燃之
    行為，然被告甲○○與告訴人丙○○本係朋友，縱因一時口
    角有所爭執，被告甲○○是否已有燒燬告訴人丙○○住處之
    動機，實非無疑。況依汽油極易點燃之性質，若被告甲○○
    確有燒燬告訴人丙○○住處之意，衡情被告甲○○於取出打
    火機後，隨時可點燃其所潑灑之汽油以完成其燒燬告訴人丙
    ○○住處之行為。然被告甲○○取出打火機後，並未立即點
    燃其所潑灑之汽油，且於取出打火機後約十分鐘後，承辦員
    警據報趕至現場時，亦未有點燃汽油之行為等情，業據告訴
    人丙○○於本院審理時以證人身分具結後證述在卷（參見本
    院卷第五二頁），是依當時情狀，被告甲○○果有放火燒燬
    告訴人住宅之故意，其應有足夠之時間完成犯行。然被告甲
    ○○捨此不為，足證其潑灑汽油及取出打火機作勢點燃之舉
    ，無非意欲恐嚇告訴人丙○○，而非確有燒燬告訴人丙○○
    住處之故意。故核被告甲○○所為，與刑法之放火燒燬現供
    人使用住宅未遂罪之構成要件有間。另起訴意旨之犯罪事實
    欄內，業已敘明被告甲○○將該寶特瓶汽油潑灑於告訴人丙
    ○○身上及住處大門處及持打火機一只作勢點火，且揚言要
    同歸於盡等實施恐嚇之客觀行為，是公訴意旨認被告甲○○
    所為係犯刑法第一百七十三條第三項、第一項之放火燒燬現
    供人使用住宅未遂罪嫌等語，雖有未洽，然起訴意旨所敘事
    實，與本院認定被告甲○○之犯罪事實仍屬同一，本院仍得
    併予審酌，並變更起訴法條，附此敘明。爰審酌被告犯罪動
    機、僅因細故即以前開手段恐嚇告訴人、其手段造成告訴人
    生命、身體及住宅之潛在危險、犯罪後業已與告訴人達成和
    解等一切情狀，量處如主文所示之刑，以資懲儆。另被告行
    為後，刑法第四十一條第一項前段易科罰金之規定業已修正
    變更，新法規定：「犯最重本刑為五年以下有期徒刑以下之
    刑之罪，而受六個月以下有期徒刑或拘役之宣告者，得以新
    臺幣一千元、二千元或三千元折算一日，易科罰金。」但依
    據舊法及修正前罰金罰鍰提高標準條例第二條前段（現已刪
    除）規定，被告行為時易科罰金折算標準，最高應以銀元一
    百元以上，三百元以下折算一日，經折算為新臺幣後，應以
    新臺幣三百元以上，九百元以下折算為一日。比較修正前後
    之易科罰金折算標準，當以修正前之規定，較有利於被告，
    依刑法第二條第一項規定，自應適用修正前刑法第四十一條
    第一項前段，定其易科罰金之折算標準。另扣案之保特瓶一
    罐、打火機一只均屬被告甲○○所有，且供其犯罪所用之物
    ，爰均依刑法第三十八條第一項第二款之規定沒收之。另被
    告所犯前揭恐嚇罪之法定刑雖未修正。然依修正後刑法施行
    法第一條之一規定：「中華民國九十四年一月七日刑法修正
    施行後，刑法分則編所定罰金之貨幣單位為新臺幣。九十四
    年一月七日刑法修正時，刑法分則編未修正之條文定有罰金
    者，自九十四年一月七日刑法修正施行後，就其所定數額提
    高為三十倍。但七十二年六月二十六日至九十四年一月七日
    新增或修正之條文，就其所定數額提高為三倍」，而刑法第
    三十三條第五款修正為：「主刑之種類如下：五、罰金：新
    臺幣一千元以上，以百元計算之」，是依修正後之法律，被
    告所犯前開諸罪之法定罰金刑部分，可科處之罰金刑最高額
    為新臺幣三萬元、最低額為新臺幣一千元，然依被告行為時
    之刑罰法律，即罰金罰鍰提高標準條例第一條前段規定之提
    高倍數十倍及修正前刑法第三十三條第五款規定之罰金最低
    額一元計算，前開罰金刑，最高額為銀元一萬元，最低額為
    銀元十元，若乘以三倍而換算為新臺幣，最高額雖與新法同
    為新臺幣三萬元，然最低額僅為新臺幣三十元。因此，比較
    上述修正前、後之刑罰法律，自以被告行為時即修正前關於
    科處罰金刑之法律較有利於被告，附此敘明。另於被告行為
    後，刑法施行法增訂第一條之一，於九十五年六月十四日公
    布，並於同年七月一日施行；該條規定：「中華民國九十四
    年一月七日刑法修正施行後，刑法分則編所定罰金之貨幣單
    位為新臺幣。九十四年一月七日刑法修正時，刑法分則編未
    修正之條文定有罰金者，自九十四年一月七日刑法修正施行
    後，就其所定數額提高為三十倍。但七十二年六月二十六日
    至九十四年一月七日新增或修正之條文，就其所定數額提高
    為三倍。」考其立法理由，係為因應九十四年二月二日修正
    公布、九十五年七月一日施行之刑法施行後，依刑法總則第
    三十三條第五款規定，罰金貨幣單位已改為新臺幣，是以分
    則編各罪所定罰金之貨幣單位，自應配合上開規定修正，為
    使罰金數額趨於一致，避免衍生新舊法比較適用問題，以緩
    和實務適用法律之衝擊，於不變動罰金數額之前提下，而為
    制定（前揭條文立法意旨參照），換言之，刑法施行法第一
    條之一係在替代罰金罰鍰提高標準條例部分條文，與適用罰
    金罰鍰提高標準條例之結果相同，對於被告而言並不發生有
    利或不利之問題，僅係將貨幣單位由銀元改為新臺幣，並非
    法律變更刑度之條文，當無須就新舊法比較適用，併此敘明
    。
乙、不另為不受理諭知部分：
一、公訴意旨另以：被告甲○○朝告訴人丙○○潑灑汽油之際，
    另造成告訴人丙○○雙眼結膜炎之傷害，因認被告甲○○就
    此部分另涉有刑法第二百七十七條第一項之傷害罪嫌等語。
二、按告訴乃論之罪，告訴人於第一審辯論終結前得撤回其告訴
    ，又告訴經撤回者，應諭知不受理之判決，刑事訴訟法第二
    百三十八條第一項、第三百零三條第三款分別定有明文。
三、查本件被告甲○○被訴傷害案件，公訴意旨認係觸犯刑法第
    二百七十七條第一項之傷害罪，依同法第二百八十七條之規
    定，須告訴乃論。茲據告訴人於本院審理時當庭撤回告訴，
    有本院審理筆錄一份在卷可稽（參見本院卷第三六頁），是
    此部分本應為不受理判決之諭知。惟此部分如成立犯罪，與
    前開論罪科刑部分，具有裁判上一罪關係，爰不另為不受理
    判決之諭知。
據上論斷，應依刑事訴訟法第二百九十九條第一項前段、第三百
條，刑法第二條第一項、第三百零五條、修正前刑法第四十一條
第一項前段、現行刑法第三十八條第一項第二款，廢止前罰金罰
鍰提高標準條例第二條、刑法施行法第一條之一，判決如主文。
本案經檢察官丁○○到庭執行職務
中　　華　　民　　國　　96　　年　　6 　　月　　13　　日
                      刑事第九庭
                          審判長法　官  楊清安
                                法  官  朱中和
                                法  官  卓穎毓
以上正本證明與原本無異。
如不服本判決，應於收受送達後十日內向本院提出上訴書狀（應
附繕本）。
  　　　　　　　　　　　　　　　書記官  秦建華
中　　華　　民　　國　　96　　年　　6 　　月　　13　　日
附錄法條：
中華民國刑法第305條
以加害生命、身體、自由、名譽、財產之事，恐嚇他人致生危害
於安全者，處2年以下有期徒刑、拘役或3百元以下罰金。
